【裁判字號】    98,台上,1340
【裁判日期】    980730
【裁判案由】    損害賠償
【裁判全文】
最高法院民事判決            九十八年度台上字第一三四○號
上   訴   人  捷通電訊股份有限公司
兼法定代理人  丙○○
上   訴   人  甲○○○ ○○○○○○ ○○○○ ○○○○（即瑞富有限公司）
兼法定代理人  丁○○
上   訴   人  乙○○
共        同
訴 訟代理 人  蔡朝安律師
              陳尹章律師
              李益甄律師
被 上  訴 人  德士通科技股份有限公司
法 定代理 人  戊○○
上列當事人間請求損害賠償事件，上訴人對於中華民國九十七年
九月九日台灣高等法院第二審判決（九十六年度智上字第三五號
），提起上訴，本院判決如下：
    主  文
原判決關於命上訴人丙○○、丁○○、乙○○連帶為給付，及命
上訴人捷通電訊股份有限公司、甲○○○ ○○○○○○ ○○○○ ○○○○ （即瑞
富有限公司）應分別與丙○○、丁○○連帶為給付，暨各該訴訟
費用部分廢棄，發回台灣高等法院。
    理  由
本件被上訴人主張：伊為第二類電信業者，因經營VoIP（Voiceo
ver IP）網路電話業務研發、撰寫之伺服器設備及電腦程式（下
稱系爭電腦程式軟體），依法享有著作權。詎第一審共同被告鍾
文祥竟藉任職伊公司網路管理部經理之機，予以複製，並交由第
一審共同被告陳弘明另購買相關設備後，自民國九十三年七、八
月起，利用該非法複製系爭電腦程式軟體，設置一套營運網路電
話業務伺服器，供以原審共同被上訴人嘪平貴名義設立、鍾文祥
為實際負責人，陳弘明、上訴人乙○○、丁○○及丙○○（下稱
乙○○等三人）分別擔任技術支援、執行長、營運長及公司一般
事務職之一審共同被告Lunar Technology Inc.（下稱Lunar公司
）經營網路電話服務業務。又丙○○、丁○○夫妻，分別為上訴
人捷通電訊股份有限公司（下稱捷通公司）、甲○○○ ○○○○○○ ○○○○
○○○○（即瑞富有限公司，下稱瑞富公司）法定代理人，先以捷通
公司名義向訴外人台灣新世紀資通股份有限公司（下稱資通公司
）、台灣固網股份有限公司（下稱台灣固網公司）租用IP位址後
，再由瑞富公司提供Lunar 公司營運。使該公司得以提供與伊公
司相同但較低廉之網路電話服務，大量攔截伊客戶，致伊營收淨
額自九十三年十二月起即大幅下滑，至九十四年四月十九日破獲
上開違法行為日止，受有鉅額損害。爰依著作權法第八十八條第
一項、營業秘密法第十二條第一項、民法第一百八十四條、第一
百八十五條、第一百八十八條、第二十八條規定，求為命上訴人
乙○○等三人應與第一審共同被告鍾文祥、陳弘明連帶賠償新台
幣（下同）七千八百二十四萬六千七百二十八元本息；及上訴人
瑞富公司應與丁○○、上訴人捷通公司應與丙○○，分別連帶賠
償上開金額本息之判決（第一審判決駁回被上訴人對於上訴人之
訴，原審則改判如被上訴人之上開請求、諭示於上訴人或一審共
同被告鍾文祥、陳弘明、Lunar 公司中之一人給付之範圍內，免
其給付之責，並駁回被上訴人其餘上訴。被上訴人就所受不利判
決部分，未聲明不服。其另請求原審共同被上訴人楊豐鴻、嘪平
貴連帶賠償；及請求鍾文祥、陳弘明、Lunar 公司連帶賠償九千
九百五十九萬七千八百五十四元本息部分，業經原審及第一審判
決其敗訴及勝訴確定）。
上訴人則以：瑞富公司係捷通公司關係企業，負責國際話務服務
。捷通公司依其與瑞富公司間之國際通信服務合約，提供向台灣
固網公司等租用之IP予瑞富公司使用，再由瑞富公司依其與Luna
r公司間之國際話務批發轉售服務合約，提供Lunar公司使用，純
屬一般商業往來，無侵權行為可言。又丙○○僅代瑞富公司製作
與Lunar公司間之對帳單，無被上訴人所指負責Lunar公司會計等
業務之情。而上訴人丁○○未曾在Lunar 公司任職，均無從知悉
鍾文祥或Lunar 公司之不法行為。至乙○○純係幫忙鍾文祥處理
相關及週邊事務，不知鍾文祥使用系爭網路設備及內容。 Lunar
公司之業務、技術及財務控管，實際由鍾文祥一人處理，與伊等
均無關。被上訴人依侵權行為法律關係，請求伊等連帶賠償損害
，並無理由等語，資為抗辯。
原審就上訴人乙○○等三人應（與第一審共同被告鍾文祥、陳明
弘）連帶給付（賠償）七千八百二十四萬六千七百二十八元本息
；及上訴人捷通公司應與丙○○，上訴人瑞富公司應與丁○○，
分別連帶給付（賠償）該金額本息部分，廢棄第一審所為被上訴
人敗訴之判決，改判如其聲明。並諭示於鍾文祥、陳弘明、Luna
r 公司、乙○○等三人、捷通公司、瑞富公司中之一人給付之範
圍內，他人同免其責，係以：被上訴人為系爭電腦程式軟體之著
作權人。鍾文祥藉任職被上訴人公司網路管理部經理之機會，複
製該電腦程式軟體，並以嘪平貴名義設立、其為實際負責人，及
由陳弘明、乙○○、丁○○、丙○○分任技術支援、執行長、營
運長及公司一般事務職之Lunar 公司，經營網路電話服務業務。
此外，由陳弘明購買公司營運設備所需之TP-260卡片、按裝該設
備於捷通公司，並將網路語音等作業系統存放於新店市○○路之
宏遠電訊股份有限公司；由原任職於捷通公司之乙○○居中介紹
鍾文祥與丁○○認識，建立新加坡等地之機房；丙○○、丁○○
夫妻分別基於其擔任法定代理人之捷通公司與瑞富公司間之國際
通信服務合約，由捷通公司提供向資通公司、台灣固網公司租用
之IP予瑞富公司使用，再由瑞富公司基於與Lunar 公司簽訂之國
際話務批發轉售服務合約，提供Lunar 公司租用機房及電路等情
，業經嘪平貴陳述明確，並有服務合約書，及由查扣之上訴人電
腦讀取列印之兩造不爭執之有關乙○○等三人為Lunar 公司執行
職務之各該電子郵件內容可稽，堪認乙○○等三人均明知鍾文祥
以Lunar 公司名義經營之網路電話業務係侵害被上訴人權利，仍
參與Lunar 公司之經營，自應負共同侵權行為責任。至於捷通公
司、瑞富公司非屬自然人，無為侵權行為之事實。經以被上訴人
九十三年一月至十一月間之「月平均營收淨額」一億零九百九十
萬五千八百十元，與其著作權被侵害期間（九十三年十二月至九
十四年四月十九日止）之營收淨額三億零一百四十萬三千六百十
九元核計，可認被上訴人因上開侵權行為所減少之營收淨額為二
億七百八十二萬六千六百三十四元。再以平均毛利率百分之三七
點六五計算，被上訴人所受損害為七千八百二十四萬六千七百二
十八元。從而，被上訴人依著作權法第八十八條，民法第一百八
十四條、第一百八十五條規定，請求乙○○等三人與鍾文祥、陳
弘明連帶賠償損害。另併依民法第二十八條規定，請求捷通公司
、瑞富公司各應與其法定代理人丙○○、丁○○連帶賠償損害，
於上述金額本息範圍內，為有理由。逾此，不應准許等詞，為其
判斷之基礎。
查依被上訴人及上訴人先後於九十七年七月十五日、十六日提出
之「民事爭點整理狀」，均未將被上訴人所提出系爭電子郵件所
載內容，列為不爭執事項（原審卷第二宗，六二、六七－六八頁
）。原判決竟謂該電子郵件所呈現之內容（即原判決十一頁１至
６），為兩造所不爭執，並據以為不利於上訴人之認定，已有認
定事實未憑卷證之違法。又原判決以丁○○為Lunar 公司之營運
長，丙○○以丁○○助理名義寄發電子郵件，又為Lunar 公司製
作明細帳、處理帳務登錄，並向鍾文祥報告帳戶餘額明細，而認
其二人均明知鍾文祥以Lunar 公司名義經營之網路電話業務，侵
害被上訴人之權利，仍參與經營，而命與鍾文祥、陳弘明、乙○
○負共同侵權行為之責。而就以丁○○、丙○○為法定代理人之
瑞富公司、捷通公司，則認其等非屬自然人，無為侵權行為事實
。準此，丁○○、丙○○既僅因個人參與經營Lunar 公司而負侵
權行為責任，與執行瑞富公司、捷通公司之業務無關，則何以瑞
富公司、捷通公司猶應依民法第二十八條之規定，各與丁○○、
丙○○連帶賠償被上訴人所受損害？原審未說明理由依據，遽為
瑞富公司、捷通公司敗訴之判決，於法亦難謂合。再者，依上開
兩造提出之「民事爭點整理狀」，並未將被上訴人所受損害額部
分，列為不爭執事項。且綜觀上訴人歷審所提辯論書狀意旨（一
審卷第四宗，六四頁至八五頁、原審卷第二宗，一一九頁至一二
八頁），均在抗辯其等無侵權行為，對於被上訴人所受損害究為
若干？則未為法律或事實上之陳述或聲明。就此，原審審判長未
依民事訴訟法第一百九十九條第一項規定，命上訴人為陳述、聲
明、敘明或補充前，徒依被上訴人所提「營收毛利變化分析」即
為損害額為七千八百二十四萬六千七百二十八元之認定，進而為
上訴人不利之判決，尤屬速斷，抑且難昭折服。上訴論旨，指摘
原判決對其不利部分為不當，求予廢棄，非無理由。又智慧財產
案件審理法自九十七年七月一日施行，爰依同法施行細則第五條
第一項規定，發交智慧財產法院。
據上論結，本件上訴為有理由。依民事訴訟法第四百七十七條第
一項、第四百七十八條第二項，判決如主文。
中    華    民    國  九十八  年    七    月   三十   日
                      最高法院民事第三庭
                          審判長法官  陳  碧  玉
                                法官  王  仁  貴
                                法官  張  宗  權
                                法官  高  孟  焄
                                法官  許  正  順
      本件正本證明與原本無異
                                      書  記  官
最高法院民事裁定
    主  文
本件判決主文欄所載「發回台灣高等法院」，應更正為「發交智
慧財產法院」。
中    華    民    國  九十八  年    七    月  三十一  日
                      最高法院民事第三庭
                          審判長法官  陳  碧  玉
                                法官  王  仁  貴
                                法官  張  宗  權
                                法官  高  孟  焄
                                法官  許  正  順
      本件正本證明與原本無異
                                      書  記  官
中    華    民    國  九十八  年    八    月   十一   日
                                                Ｅ


司法院資訊處製作；財團法人民間司法改革基金會備份。
